【裁判字號】    98,易,191
【裁判日期】    980330
【裁判案由】    違反商標法
【裁判全文】
臺灣臺北地方法院刑事判決               98年度易字第191號
公  訴  人  臺灣臺北地方法院檢察署檢察官
被      告  甲○○
上列被告因違反商標法案件，經檢察官聲請簡易判決處刑（97年
度偵字第7217號、第14313 號），本院認為不宜，改依通常程序
審理判決如下：
    主  文
甲○○明知為未得商標權人同意，於同一商品，使用相同之註冊
商標之商品而販賣，處有期徒刑月，如易科罰金，以新臺幣壹
仟元折算壹日。扣案仿冒如附表二所示商標專用權人註冊商標商
品之物品，均沒收。
其餘被訴如附表三所示違反商標事實部分無罪。
    事  實
一、甲○○明知如附表一所示商標名稱圖樣，係如附表一所示商
    標專用權人向經濟部智慧財產局申請註冊，取得商標專用權
    之商標（商標註冊證號、專用權公司、圖樣、專用期限、指
    定使用商品名稱均詳如附表一），並在專用權期限內，且附
    表一之商標名稱、圖樣，在國際間已行銷多年，為相關大眾
    所共知之商標名稱、圖樣，未經該公司之同意或授權，不得
    擅自使用。其竟基於販賣仿冒商標商品之犯意，先於民國97
    年5 月間，向姓名、年籍不詳綽號「小劉」之成年人，以新
    臺幣（下同）1,500 元至1,800 元不等之價格，販入未得如
    附表二所示商標權人之同意，於同一商品使用相同於如附表
    一所示註冊商標之仿冒商品後，旋即自97年5 月30日起至97
    年6 月19日18時58分許，在臺北市大安區○○○路○ 段75號
    前攤位處，擺放如附表二所示仿冒商品之目錄，嗣客戶有意
    挑選，始至車內取出如附表二所示仿冒商標商品之方式，擬
    以2,000 元至2,500 元之價格出售，尚未賣出，即於97年6
    月19日18時58許，在上址為警查獲，並扣得如附表二所示仿
    冒商標商品。
二、案經義商固歡喜固喜公司、法商路易威登公司委由丁○○訴
    請內政部警政署保安警察第二總隊第一大隊第一中隊移送臺
    灣臺北地方法院檢察署檢察官聲請簡易判決處刑。
    理  由
壹、證據能力：
    按被告以外之人於審判外之言詞或書面陳述，除法律有規定
    者外，不得作為證據。又被告以外之人於審判外之陳述，雖
    不符前4 條之規定，而經當事人於審判程序同意作為證據，
    法院審酌該言詞陳述或書面陳述作成時之情況，認為適當者
    ，亦得為證據。當事人、代理人或辯護人於法院調查證據時
    ，知有第159 條第1 項不得為證據之情形，而未於言詞辯論
    終結前聲明異議者，視為有前項同意，刑事訴訟法159 條第
    1 項、第159 條之5 分別定有明文。查同案被告乙○於警詢
    中之供述，對被告甲○○而言，為被告以外審判外之陳述；
    另證人丁○○於警詢時所為之陳述，亦屬審判外之陳述而屬
    傳聞證據，惟被告甲○○就上開審判外之陳述，於本院審理
    中，並不爭執證據能力，復未曾於言詞辯論終結前聲明異議
    ，而本院審酌同案被告乙○、證人丁○○於陳述作成時之情
    況，並無違法取證及證明力過低之瑕疵，亦認以之作為證據
    為適當，依前揭規定說明，自得為證據。
貳、有罪部分：
一、此部分犯罪事實，業經被告於警詢、偵查及本院審理中均坦
    承不諱（見97年度偵字第14313 號偵查卷第7 頁至第9 頁、
    第37頁至第38頁、本院98年3 月16日審判筆錄第12頁），核
    與證人丁○○於偵查中指述情節相符合（見97年度偵字第14
    313 號偵查卷第10頁至第11頁），並有現場照片6 張、鑑定
    證明書、經濟部智慧財產局商標資料檢索服務資料1 份及扣
    案如附表二所示之仿冒商標商品在卷可參。事證已經明確，
    被告犯行堪以認定，應依法論科。
二、按商標法第82條之販賣，不以販入後復行賣出為必要，有一
    於此，罪即成立，故核被告之所為，係犯商標法第82條之明
    知為仿冒商標商品而販賣罪。檢察官於簡易判決處刑書於犯
    罪事實欄內認被告行為僅為意圖販賣而陳列仿冒商標商品罪
    ，容有誤會（至所犯法條欄所載販賣仿冒商標商品罪嫌部分
    ，應係誤引），惟因本件被告之犯罪基本事實相同，法條同
    一，故逕行論以販賣仿冒商標商品罪，且無庸變更起訴法條
    。復按，刑事法若干犯罪行為態樣，本質上原具有反覆、延
    續實行之特徵，立法時既予特別歸類，定為犯罪構成要件之
    行為要素，則行為人基於概括之犯意，在密切接近之一定時
    、地持續實行之複次行為，倘依社會通念，於客觀上認為符
    合一個反覆、延續性之行為觀念者，於刑法評價上，即應僅
    成立一罪。學理上所稱「集合犯」之職業性、營業性或收集
    性等具有重複特質之犯罪均屬之，例如經營、從事業務、收
    集、販賣、製造、散布等行為概念者是（最高法院95年度臺
    上字第1079號判決參照）。故被告本件所犯商標法第82條之
    販賣行為，均係屬「集合犯」，為包括一罪。爰審酌被告前
    曾違反商標法案件經本院於96年8 月27日以96年度簡字第
    244 1 號判決判處拘役50日確定，有臺灣高等法院被告前案
    紀錄表1 份在卷可稽，其猶不知悔改，另販賣上開仿冒商標
    商品，侵害該商標專用權人之權利，對我國保護智慧財產權
    之國際形象所生危害非輕，與其所販入之仿冒商標商品數量
    ，犯罪後曾為前揭自白，態度尚佳與其素行情形等一切情狀
    ，量處如主文所示之刑，並諭知易科罰金之折算標準刑。扣
    案如附表二所示之仿冒商標之商品，係被告販入之仿冒商標
    商品，應依商標法第83條之規定，不問屬於犯人與否，宣告
    沒收之。
、無罪部分：
一、公訴意旨另略以：被告與同案被告乙○（已經死亡，另行審
    結）2 人另有如附表三所示之犯行，應認被告此部分亦涉犯
    商標法第82條之意圖販賣而陳列仿冒商標商品罪嫌。
二、按犯罪事實應依證據認定之，無證據不得認定其犯罪事實。
    又不能證明被告犯罪者，應諭知無罪之判決，刑事訴訟法第
    154 條第2 項、第301 條第1 項分別定有明文。又按，事實
    之認定，應憑證據，如未能發現相當證據，或證據不足以證
    明，自不能以推測或擬制之方法，為裁判基礎；且認定不利
    於被告之事實須依積極證據，苟積極證據不足為不利於被告
    事實之認定時，即應為有利於被告之認定；另認定犯罪事實
    所憑之證據，雖不以直接證據為限，間接證據亦包括在內，
    然而無論直接證據或間接證據，其為訴訟上之證明，須於通
    常一般之人均不致有所懷疑，而得確信其為真實之程度者，
    始得據為有罪之認定，倘其證明尚未達到此一程度，而有合
    理之懷疑存在而無從使事實審法院得有罪之確信時，即應由
    法院為諭知被告無罪之判決（最高法院40年台上字第86號、
    30年台上字第816 號、76年台上字第4986號判例參照）。
三、本件公訴人認被告涉犯此部分違反商標法罪嫌，無非係以被
    告之供述、證人丙○○之證述，及卷附蒐證照片4 張、鑑定
    證明書、經濟部智慧財產局商標資料檢索服務列印資料1 份
    及扣案仿冒商標商品等為主要論據。訊據被告堅詞否認有何
    此部分違反商標法之犯行，辯稱：扣案仿「COACH 」商標圖
    樣之皮包，是同案被告乙○所有，當日是為節省警察開立罰
    單費用支出，才一同擺放商品販售，但各賣各的，錢也是分
    開的。而當時是因為同案被告去上廁所，不在現場，伊才會
    對喬裝買客之證人丙○○告知價錢。而且同案被告乙○也有
    告知伊說這皮包是有申請商標專利，伊不知道是仿冒品云云
    。經查：
  (一)本案係警員先於前揭地點，發覺攤位上之商品，恐涉及違反
    商標法之嫌，乃通知證人即商標專用權人委任之代理人丙○○前往指認，待證人丙○○抵達現場，旋即喬裝為買客於前
    揭時間向被告表示欲買受攤位上扣案之皮包，並佯稱詢問價
    格，被告即對證人丙○○告知扣案皮包售價為1,60 0元，警
    員見此情後，乃上前取締等情，業經證人丙○○於本院審理
    中證述明確（見本院98年3 月16日審判筆錄第3 頁），且為
    被告所不爭執（見本院98年3 月2 日準備程序筆錄第3 頁、
    98 年3月16日審判筆錄第6 頁）。又「COACH 」商標圖樣係
    美商高奇公司向經濟部智慧財產局申請註冊，指定使用於手
    提包、錢包、皮包握把、肩包、公事包、手提袋、腰包等。
    而扣案有「COACH 」商標圖樣皮包2 件，均為仿冒商標商品
    等情，有卷附經濟部智慧財產局商標資料檢索服務報表1 份
    、鑑定證明書1 份在卷足憑，此部分事實，堪可認定。
  (二)又依被告於警詢及本院審理中均供稱：扣案仿「COACH 」商
    標圖樣皮包2 件都是同案被告乙○所有，因為都是擺路攤怕
    被取締，才擺在一起。伊與同案被告乙○是各賣各的，錢也
    是分開來的。因為當時同案被告乙○去上廁所，後來證人丙○○來詢問價格，伊才對證人丙○○說1,000 多元。警察到
    攤位前時，就有到麥當勞廁所叫同案被告乙○來處理等語（
    見97年度偵字7217號偵查卷第8 頁至第9 頁、本院98年3 月
    2 日準備程序筆錄第2 頁、第3 頁、本院98年3 月16日審判
    筆錄第7 頁）；另同案被告乙○於警詢及偵查中亦供稱：扣
    案仿「COACH 」商標圖樣皮包2 件都是伊所有，是為了減少
    罰單支出，才和被告的商品擺在一起等語（見97年度偵字第
    7217號偵查卷第12頁至第13頁、第48頁至第49頁）。足見被
    告與同案被告乙○自警詢初起均一致指稱扣案仿冒商標商品
    是同案被告乙○自行購入所有，嗣因為節省警員開立罰單費
    用支出，始會一同擺放商品販售之情甚明。參以證人丙○○
    於本院審理中證稱：本次攤位上皮包僅為4 件，且伊僅與被
    告接觸1 分鐘而已，1 分鐘後警察就來接手，伊就站在旁邊
    ，同案被告乙○有出現跟警察講事情，但講話內容，伊不清
    楚等情（見本院98年3 月16日審判筆錄第3 頁、第6 頁），
    而與被告前揭供稱情節相符合，再佐以本案攤位上欲販售商
    品數量不多，被告與同案被告所稱是為節省罰單費用支出，
    而一同擺放販賣商品，並無悖離常情之處。此外，遍查卷附
    事證，亦無證據足資證明被告是與同案被告乙○共同販入扣
    案仿冒商標商品而販售，是本院認本案係同案被告乙○自行
    購入本案仿「COACH 」商標圖樣皮包2 件後，為減少警員開
    立罰單支出，始與被告一同設攤擺放商品，惟2 人間仍是各
    自販售自己所有之商品、各自收取價金。嗣因同案被告乙○
    臨時離開攤位廁所之際，被告見喬裝買客之證人丙○○前來
    詢問扣案仿「COACH 」商標圖樣皮包價格，乃對之告知之情
    甚明。
  (三)而被告雖供稱不知扣案物品是仿冒商標商品云云，然美商高
    奇公司所有之商標圖樣，自90年8 月14日起即在國內申請註
    冊迄今，多年來印有上開商標圖樣之商品在國內消費市場廣
    泛行銷，已為國內相關消費大眾所共知。而被告前曾於96年
    間因違反商標法案件，經本院於96年8 月27日以96年度簡字
    第2441號判決判處拘役50日確定，有臺灣高等法院被告前案
    紀錄表1 份在卷可稽，且本案查獲時，被告係在販售CUCCI
    名牌真品皮包之行為，此為被告所不否認，亦有卷附領具1
    份附卷足憑，足見被告有相當買賣名牌商品經驗，對於商品
    之真偽，自有分辨之能力為是，況依被告於本院審理中供稱
    ：告知證人丙○○上品之售價為1,000 多元等語（見98年3
    月2 日準備程序筆錄第3 頁），該商品之價格顯然與真品價
    格差距甚遠，實難諉稱不知扣案物品是屬仿冒商標商品。是
    被告此部分辯解，雖不可採信，惟以同案被告乙○自行購入
    本案仿「COACH 」商標圖樣皮包2 件後，為減少警員開立罰
    單支出，乃與被告一同設攤擺放商品，2 人間既是分別販售
    、收益之情形，如前所述，則扣案仿冒商標商品是否賣出、
    利潤多少，均與被告無關，實難認被告有此販賣扣案仿「
    COAC H」商標圖樣皮包之意圖，而與同案被告乙○有意圖販
    賣而陳列仿冒商標商品之犯意聯絡、行為分擔。
  (四)至被告因同案被告乙○臨時離開攤位廁所之際，見喬裝買客
    之證人丙○○前來詢問扣案仿「COACH 」商標圖樣皮包，而
    起意替同案被告乙○販賣仿冒商標商品之意，告知商品價格
    ，而著手於販賣仿冒商標商品之行為，惟證人丙○○喬裝成
    買家向被告購買上開仿冒「COACH 」之商標圖樣之皮包，證
    人丙○○實際上並無購買之真意，而係為求人贓俱獲而佯稱
    購買，事實上仍無以真正成立買賣契約之意，是被告該次之
    販賣行為應僅屬未遂，而商標法並未對販賣仿冒商標商品未
    遂之行為加以處罰。
四、此外，又查無其他積極證據足資認定被告確有公訴意旨所指
    如附表三所示犯行，自屬不能證明被告犯罪。其犯罪自屬不
    能證明。揆諸前開法條及判決意旨，就此部分，依法應諭知
    無罪之判決。
據上論斷，應依刑事訴訟法第452 條、第299 條第1 項、第301
條，商標法第82條、第83條，刑法第11條前段、第41條第1 項前
段，判決如主文所示之刑。
中    華    民    國    98    年    3     月    30    日
                          刑事第十七庭  法  官  賴淑美
以上正本證明與原本無異。
如不服本判決應於收受送達後10日內向本院提出上訴書狀，並應
敘述具體理由；其未敘述上訴理由者，應於上訴期間屆滿後20日
內向本院補提理由書（均須按他造當事人之人數附繕）「切勿逕
送上級法院」。
                                        書記官  許翠燕
中    華    民    國    98    年    3     月    30    日
附錄論罪科刑條文
商標法第82條：
明知為前條商品而販賣、意圖販賣而陳列、輸出或輸入者，處一
年以下有期徒刑、拘役或科或併科新臺幣五萬元以下罰金。
商標法第83條：
犯前二條之罪所製造、販賣、陳列、輸出或輸入之商品，或所提
供於服務使用之物品或文書，不問屬於犯人與否，沒收之。
附表一
┌─────┬──────┬──────────┬──────┬────────┐
│註冊證號  │ 商標權人   │商標圖樣            │商標專用期限│指定使用商品名稱│
│          │            │                    │            │                │
├─────┼──────┼──────────┼──────┼────────┤
│00000000號│法商路易登馬│                    │67年11月1 日│行李箱、手提箱、│
│          │爾悌耶公司  │                    │起至98年1 月│手提袋、手提包、│
│          │            │                    │31日止      │書包、旅行袋、旅│
│          │            │LOUIS VUITTON       │            │行包、旅行用衣物│
│          │            │                    │            │收藏袋、化粧箱、│
│          │            │                    │            │化粧袋、化粧包、│
│          │            │                    │            │背包、背囊、購物│
│          │            │                    │            │袋、大型手提袋、│
│          │            │                    │            │肩背袋、公事包、│
│          │            │                    │            │附有記事本之公事│
│          │            │                    │            │包、錢囊、錢夾、│
│          │            │                    │            │皮或仿製皮製成之│
│          │            │                    │            │封袋、皮夾、小錢│
│          │            │                    │            │包、鑰匙包、零錢│
│          │            │                    │            │及鑰匙包、名片皮│
│          │            │                    │            │夾、支票簿皮夾、│
│          │            │                    │            │裝支票及信用卡皮│
│          │            │                    │            │夾、運動手提袋、│
│          │            │                    │            │鞋袋            │
├─────┼──────┼──────────┼──────┼────────┤
│00000000號│義大利固歡喜│                    │71年7 月12日│人造皮、人造皮革│
│          │固喜公司    │                    │起至101 年11│、真皮、獸皮、軟│
│          │            │                    │月30日止    │皮革、毛皮、皮革│
│          │            │                    │            │製成之帶        │
│          │            │                    │            │                │
│          │            │                    │            │                │
│          │            │                    │            │                │
│          │            │                    │            │                │
├─────┼──────┼──────────┼──────┼────────┤
│00000000號│瑞商香奈兒股│                    │69年9 月9 日│各種皮包、皮夾、│
│          │份有限公司。│                    │起至107 年3 │手提袋、旅行袋、│
│          │            │                    │月31日      │手提箱、名片皮夾│
│          │            │                    │            │、公事包、鑰匙包│
│          │            │                    │            │、化妝包、釣具袋│
│          │            │                    │            │、高爾夫球具袋、│
│          │            │                    │            │運動用具袋等    │
│          │            │                    │            │                │
│          │            │                    │            │                │
└─────┴──────┴──────────┴──────┴────────┘
 附表二
 ┌───┬──────────┬──────────────┐
 │編號  │侵害商標            │查獲仿冒商品件數            │
 ├───┼──────────┼──────────────┤
 │  1   │LOUIS  VUITTON      │皮包拾件                  │
 │      │                    │                            │
 │      │                    │                            │
 ├───┼──────────┼──────────────┤
 │  2   │                    │皮包捌件                    │
 │      │                    │                            │
 │      │                    │                            │
 │      │                    │                            │
 │      │                    │                            │
 │      │                    │                            │
 ├───┼──────────┼──────────────┤
 │  3   │                    │皮包貳件                    │
 │      │                    │                            │
 │      │                    │                            │
 │      │                    │                            │
 │      │                    │                            │
 │      │                    │                            │
 └───┴──────────┴──────────────┘
  附表三
 ┌─────────────────────────────┐
 │被告與同案被告乙○2 人明知「CO ACH」商標圖樣，係美商科奇公│
 │司向經濟部智慧財產局申請註冊登記，並取得商標專用權，且尚在│
 │商標之專用期間，未經上開公司之同意或授權，不得於同一商品使│
 │用相同或類似之商標圖樣，亦不得販賣、意圖販賣而陳列、輸出或│
 │輸入，2 人竟共同基於意圖販售而陳列之犯意聯絡，於民國97年2 │
 │月21日19時許，將所買入使用上開「COACH 」商標之仿冒皮包2 個│
 │，在臺北市大安區○○○路○段75號騎樓前，公然擺攤陳列販售， │
 │供行經之路人挑選，嗣經丙○○佯裝顧客向被告甲○○詢價後，為│
 │警當場查獲上情，並扣得上開仿冒皮包2 個                    │
 └─────────────────────────────┘


司法院資訊處製作；財團法人民間司法改革基金會備份。
